【裁判字號】    97,消債抗,389
【裁判日期】    980204
【裁判案由】    聲請更生程序
【裁判全文】
臺灣高雄地方法院民事裁定           97年度消債抗字第389號
抗  告  人  甲○○
上列當事人因消費者債務清理事件聲請更生，對本院於民國97年
10月13日所為97年度消債更字第1198號裁定提起抗告，本院裁定
如下：
    主  文
抗告駁回。
抗告費用由抗告人負擔。
    理  由
一、抗告意旨略以：抗告人於85年間為取得自用住宅而向中國國
    際商業銀行辦理貸款，後因房貸利息太高，不堪負荷，方轉
    向南山人壽保險股份有限公司（下稱南山人壽）貸款，以低
    利息負擔，每月仍需繳貸款新台幣（下同）25,000元，加上
    抗告人另需負擔父親黃清風之扶養費每月3,000 元，以抗告
    人每月收入僅39,494元，於扣除協商款項21,800元後，已難
    以維持生活。然原裁定認非自住房地而貸款，非抗告人需負
    擔之必要生活費用，而駁回抗告人之聲請，顯有違誤，爰依
    法提起抗告，請求廢棄原裁定，准許抗告人更生。
二、按債務人與金融機構協商成立者，不得聲請更生或清算，但
    因不可歸責於己之事由，致履行顯有重大困難者，不在此限
    ；本條例施行前，債務人依金融主管機關協調成立之中華民
    國銀行公會會員辦理消費金融案件無擔保債務協商機制與金
    融機構成立之協商，準用前項之規定，消費者債務清理條例
    第151 條第5 項、第6 項分別定有明文。所謂「不可歸責於
    己之事由」，應係指協商「成立後」聲請人之支出增多，或
    收入、收益減少，非其成立協商時所能預期，致履行顯有困
    難者屬之。
三、經查：
  (一)抗告人95、96年度薪資收入分別為473,928 元、469,133 元
    （原審卷52、53頁綜稅所得資料查詢），換算月薪各為39,4
    94元、39,094元，可見其於95年4 月協商成立後之收入並未
    減少，扣除其自承扶養父親黃清風每月費用3,000 元，以及
    本院按台灣省每月最低生活費用9,829 元為準計算聲請人之
    生活所需，於繳納每月協商款21,800元後，猶剩有4,400 元
    （00000-0000-0000-00000） ，而在其繳納協商款直到97年
    3 月（4 月毀諾）期間內，又無其他增加支出情事，為聲請
    人所不爭執，則依前揭說明，實難謂有何不可歸責於己致履
    行困難事由存在，堪以認定。
  (二)雖抗告人主張需負擔房貸每月25,000元，致無法繼續繳納協
    商款項，惟此向南山人壽之抵押借款係始於91年7 月，本係
    抗告人於95年4 月協商時所能預見，在抗告人前述穩定且收
    入未曾減少之情況下，既能繼續按月繳款共24期直至97年4
    月份始毀諾，已見其並未因此而受影嚮致不能履行；何況查
    其自宅即高雄縣橋頭鄉○○○路34之8 號為一4 樓透天厝，
    總樓層面積達200 平方公尺（約60坪，原審卷14頁登記謄本
    ），以未婚之聲請人一人安身而言，處此卡債纏身時，加以
    處分用供減輕債務負擔，衡情亦屬情理必然，豈可以每月收
    入39,000元之單身者，在負債累累時仍認為保有此4 樓透天
    厝而負擔每月25,000元之置產貸款為必要生活所需，顯無是
    理。至與聲請人同設籍於該4 樓透天厝之母黃郭玉，並非無
    住處，除依其在南山人壽之96年薪資所得1,807,494 元，顯
    示其資力不菲外，其名下已有聲請人之父黃清風一人設籍之
    高雄市○○區○○街50巷66弄1 號15樓房屋一棟，面積142
    平方公尺（約42坪，原審卷75頁所得調件明細表）足供安養
    ，無需掛慮。故抗告人稱為繳納此自宅每月貸款25,000元，
    使其收支難以平衡，致協商後難以履行，而有不可歸責於己
    之事由，本院不採。
四、綜上，抗告人與債權人之協商條件（0 利率），在其收入未
    見減少且亦未發生無不可預期之增加支出情況下，並未逾越
    其還款能力，並無不可歸責事由致履行協商不能情事，則其
    從95年4 月起按月繳納協商款至臨本條例97年4 月實施當月
    即毀諾，而聲請本件更生，確屬濫用。原審因而裁定駁回抗
    告人更生之聲請，並無違誤，抗告意旨指摘原裁定不當，求
    予廢棄另為裁定，為無理由，應予駁回。
五、據上論結，本件抗告為無理由，依消費者債務清理條例第15
    條，民事訴訟法第495 條之1 第1 項、第449 條第1 項、第
    95條、第78條，裁定如主文。
中    華    民    國    98    年    2     月    4     日
                  民事第三庭  審判長法  官   朱玲瑤
                                    法  官   陳宛榆
                                    法  官   藍家慶
上為正本係照原本作成。
不得再抗告。
中    華    民    國    98    年    2     月    4     日
                                    書記官   呂姿儀


司法院資訊處製作；財團法人民間司法改革基金會備份。
